臺灣士林地方法院交通事件裁定　　　　 96年度交聲字第844號
原處分機關　交通部公路總局臺北區監理所
異　議　人
即受處分人　甲○○
上列受處分人因違反道路交通管理處罰條例案件，對於交通部公
路總局臺北區監理所於民國96年4 月26日所為之處分（原處分案
號：北監自裁字第裁40-CG0000000號），聲明異議，本院裁定如
下：
    主  文
原處分撤銷。
甲○○汽車駕駛人，行車速度，超過規定之最高時速，處罰鍰新
台幣壹仟捌佰元，並記違規點數壹點。
    理  由
一、原處分意旨略以：異議人即受處分人甲○○所有車號GU-568
    1 號自用一般小客車，於民國94年2 月27日上午6 時52分許
    ，行經臺北縣八里鄉台十五線米倉加油站前（往八里方向）
    ，行車速限為時速50公里之路段，以時速83公里之速度超速
    行駛，超過規定之最高時速33公里以上，故依道路交通管理
    處罰條例第40條第1 項，裁處異議人罰鍰新臺幣（以下同）
    2,400 元，並依同條例第63條第1 項第1 款記違規點數1 點
    。
二、異議意旨略以：異議人所有該車輛之牌照稅、燃料稅等文件
    始終以居所地為通訊地址，然處分機關將罰單逕行寄至異議
    人戶籍地，不生送達之效力。又本件違規時間為94年2 月27
    日距寄存送達日即94年6 月22日，顯然已逾3 個月以上，違
    反道路交通管理處罰條例第90條規定。另本件違規行為發生
    至收到裁決書已有2 年多的時間，任誰都無法回憶查證，有
    失公平合理云云。
三、按道路交通管理處罰條例曾於94年12月28日修正公布，自95
    年7 月1 日起施行，修正前後道路交通管理處罰條例第40條
    第1 項，其處罰之要件及法律效果均無變動，尚無行政罰法
    第5 條所定新舊法比較之問題；至道路交通管理處罰條例第
    7 條之2 ，於異議人行為後雖經修正，惟此條關於逕行舉發
    之限制規定，乃警察機關就交通違規案件舉發程序之規定，
    非屬交通違規行為處罰之構成要件之變更，尚無行政罰法第
    5 條規定之適用，且應適用異議人行為時之法律，檢視其舉
    發是否符合程序限制，先予敘明。
四、按汽車駕駛人，行車速度，超過規定之最高時速，處新臺幣
    1,200 元以上2,400 元以下罰鍰，道路交通管理處罰條例第
    40條第1 項定有明文。又汽車駕駛人行車速度超過規定之最
    高速限或低於規定之最低速限者，當場不能或不宜攔截製單
    舉發者，經以科學儀器取得證據資料證明其行為違規者，得
    以汽車所有人為被通知人製單舉發，此見95年7 月1 日修正
    施行前道路交通管理處罰條例第7 條之2 第1 項、第2 項規
    定即明。
五、經查異議人即受處分人甲○○所有之GU-5681 號自用一般小
    客車，於94年2 月27日上午6 時52分許，在臺北縣八里鄉台
    十五線米倉加油站前往八里方向，有駕駛人行車速度，超過
    規定之最高時速20公里以上之違規行為，經臺北縣政府警察
    局交通隊逕行舉發等情，此有臺北市政府警察局北縣警交字
    第CG 0000000號舉發違反道路交通管理事件通知單存查聯1
    張、採證照片2 張在卷可稽，被告所有車輛之違規事證明確
    ，堪予認定。而本件以科學儀器取得之證據資料證明違規行
    為，以汽車所有人即異議人為受通知人製單舉發，其逕行舉
    發程序，亦無違誤。
六、被告雖以前揭情詞置辯，惟查：
  (一)道路交通管理處罰條例第90條所定：違反本條例之行為，自
    行為成立之日起；行為有連續或繼續之狀態者，自行為終了
    之日起，逾3 個月不得舉發。係對於警察機關對於交通違規
    行為「舉發」之時效限制，並非「裁決」之時效規定。且因
    舉發之通知，性質上僅係被舉發之通知，與行政處分仍屬有
    間，故舉發時效是否罹於消滅，應以警察機關製作舉發通知
    單之日為準，不以被舉發人收受送達日為準。本件異議人所
    有車輛於94年2 月27日有前揭違規行為，臺北縣政府警察局
    交通隊逕行舉發之日期為94年3 月25日，合於上開舉發時效
    之規定，異議人誤認舉發必須送達於異議人始生效力，進而
    認舉發已罹時效，並非可採。
  (二)行政裁處權，依行政罰法第27條之規定，因3 年期間之經過
    而消滅，本件異議人違規後2 年多，原處分機關為本件裁決
    ，顯然在立法者所定法律容忍之時效範圍內，異議人辯稱有
    失公平合理，亦非可採。
七、綜上所述，本件異議人違規事實雖屬明確，應依法處罰。惟
    按道路交通管理處罰條例第8 條第2 項規定：違反本條例之
    行為，於裁決前，應給予違規行為人陳述之機會；同條例第
    9 條第1 項另規定：本條例所定罰鍰之處罰，行為人接獲違
    反道路交通管理事件通知單後，於15日內得不經裁決，逕依
    第92條第3 項之罰鍰基準規定，向指定之處所繳納結案；不
    服舉發事實者，應於15日內，向處罰機關陳述意見；其不依
    通知所定期限前往指定處所聽候裁決，且未依規定期限繳納
    罰鍰結案或向處罰機關陳述意見者，處罰機關得逕行裁決之
    。此違規行為人自動繳納罰鍰及裁決前陳述意見之權利，須
    仰賴將舉發違反道路交通管理事件通知單於應到案日期15日
    以上送達於被舉發人，並在通知單上載明，而加以保障。按
    處理違反道路交通管理事件，有關文書送達之程序，依行政
    程序法之規定，違反道路交通管理事件統一裁罰基準及處理
    細則第5 條定有明文。再送達，於應受送達人之住居所、事
    務所或營業所為之；於應送達處所不獲會晤應受送達人時，
    得將文書付與有辨別事理能力之同居人、受僱人或應送達處
    所之接收郵件人員；又送達不能依前2 條規定為之，由郵務
    機關為送達者，得將文書寄存於送達地之郵政機關；寄存送
    達，自寄存之日起，經10日發生效力，行政程序法第72條第
    1 項前段、第73條第1 項、第74條第2 項及民事訴訟法第13
    8 條第1 、2 項分別定有明文。查本件舉發違規通知單以郵
    務送達，由淡水郵局郵務士至受處分人住所地即臺北縣淡水
    鎮○○街222 巷22號12樓住所地投遞，因未獲會晤異議人本
    人或其同居人或受僱人收領，而於94年6 月22日依規定寄存
    於淡水郵局，此有台北縣政府警察局送達證書1 紙在卷可證
    ，依前開說明，本件交通事件裁定應於94年7 月2 日始發生
    送達效力，顯已逾本件舉發違規通知單所載之應到案日期即
    94年4 月19日後始送達異議人，自不得以異議人逾越應到案
    期限而加重處罰，原處分機關遽以異議人逾越應到案期限30
    日以上，裁處法定最高額之罰鍰2,400 元，即有可議。異議
    人聲明異議之理由，雖非可採，惟原處分既有不當，自應由
    本院依法將原處分撤銷。另依違反道路交通管理事件統一裁
    罰基準及處理細則第2 條第1 項、第43條第1 項，並參酌違
    反道路交通管理事件統一裁罰基準表，依法裁處法定最低額
    之罰鍰1,800 元，並依同條例第63條第1 項規定記違規點數
    1 點。
據上論斷，應依道路交通管理處罰條例第87條第2 項，道路交通
案件處理辦法第20條前段，裁定如主文。
中　　華　　民　　國　　96　　年　　10　　月　　9 　　日
　　　　　　　　　交通法庭法　官　周群翔
以上正本證明與原本無異。
如不服本裁定應於送達後5 日內向本院提出抗告狀。
      　　　　　　　　　　書記官  劉育君
中　　華　　民　　國　　96　　年　　10　　月　　9 　　日
